最　高　行　政　法　院　判　決
                                     100年度判字第1642號
再 審原 告  久毓時裝開發企業有限公司
代　表　人　邱麗紅
訴訟代理人　林昇平
          　李佳華
再 審被 告　財政部臺灣省北區國稅局
代　表　人　吳自心
                        　送達代收人　朱斐玲
上列當事人間營業稅及稅捐稽徵法事件，再審原告對於中華民國
99年5月20日本院99年度判字第518號判決，提起再審之訴，本院
判決如下：
　　主  文
本院99年度判字第518號判決及臺北高等行政法院96年度訴更一
字第162號判決，關於罰鍰超過新臺幣100萬元及該訴訟費用部分
均廢棄。
廢棄部分訴願決定及原處分（復查決定含原核定）均撤銷。
其餘再審之訴駁回。
廢棄部分再審前歷審及再審訴訟費用均由再審被告負擔，駁回部
分再審訴訟費用由再審原告負擔。
　　理  由
一、財政部臺北市國稅局查獲再審原告於民國88年6月至91年12
    月間收取英屬維京群島商‧漢登企業有限公司臺灣分公司（
    下稱漢登公司）佣金（即租金）合計新臺幣（下同）35,411
    ,494元，未依規定給與漢登公司憑證，經通報再審被告審理
    結果，就其未依規定給與憑證經查明認定之總額35,411,494
    元處5%罰鍰1,770,574元。再審原告不服，申請復查，經再
    審被告以95年3月24日北區國稅法一字第0950011393號復查
    決定書駁回，提起訴願，復遭財政部決定駁回，遂提起行政
    訴訟。經原審認其起訴逾期，而以95年度訴字第3485號裁定
    駁回。再審原告不服，提起抗告，經本院將原裁定廢棄，發
    回原審更行審理，經原審96年度訴更一字第162號判決（下
    稱原判決）駁回，再審原告不服，提起上訴，經本院99年度
    判字第518號判決（下稱原確定判決）駁回，再審原告仍不
    服，以原確定判決有行政訴訟法第273條第1項第1款之事由
    ，提起本件再審之訴。
二、原確定判決係以：依再審原告與漢登公司臺灣分公司訂定之
    契約書內容「銷售場所之提供：乙方(即再審原告)同意甲方
    (即漢登公司)在位於花蓮市○○路231號之店面，接受甲方
    之委任，銷售甲方所提供HANG TEN品牌或甲方認可後之商品
    ……經營費用之負擔：1、店面之經營管理由甲方全權負責
    ，乙方不得干涉。2、房屋之租金、保全費……由乙方負擔
    。3、店面之貨品及人員由甲方負擔……利潤分配：本合約
    期效內，甲方包庇營業額為每月新臺幣880萬元正，乙方抽
    成10%(含營業稅)。甲方按前述之抽成計算收入支付乙方…
    …甲方於依前條之規定訂出應給付乙方之貨款，於銷售次月
    5日，甲方核對帳目後現金一次匯入乙方帳戶。」可知漢登
    公司承租再審原告提供之店面，銷售漢登公司所有HANG TEN
    品牌服飾，連同店內裝潢、水電及保全設備等提供給漢登公
    司使用，該公司每月再按約定之比例(以營業額為準)計算所
    得之金額給付再審原告。然雙方並未約定漢登公司將"HANG
    TEN"品牌之服飾等商品賣給再審原告，再由再審原告給付價
    金給該公司，而係漢登公司在上開店內經營服飾店，其所販
    賣之商品，由該公司自進自銷，而非由該公司將服飾等商品
    銷售給再審原告後，再由再審原告銷售給消費者。且上開合
    約書雖名為「合約書」，然依其合約所載一方違約時，須賠
    償他方之裝潢或設備費用，雙方仍各自擁有其所投資之裝潢
    及設備等之所有權，及再審原告每月按約定之比例金額收取
    對價，該合約應屬店面之租賃契約，而非關於服飾等商品之
    買賣契約。再審原告每月收到租金並未依規定開立統一發票
    予漢登公司，自有依規定應給與他人憑證而未給與之違章事
    實。從而，再審被告依漢登公司製作之英屬維京群島商漢登
    企業有限公司臺灣分公司各合作店租金支付情形明細表及再
    審原告代表人談話筆錄所認諾無誤之銷售額39,299,317元，
    扣除已逾5年核課期間之銷售額3,887,823元，按查明認定之
    總額35,411,494元處5%罰鍰1,770,574元，尚無違誤，訴願
    決定及原判決均予維持，於法亦無不合。而原審就再審原告
    主張其與漢登公司簽訂合作合約書，依約為買賣行為，係向
    再審被告申請，並經核准，無虛偽通謀之情事，更無租金關
    係存在，應受信賴原則之保護；再審被告所釋明之合作合約
    書不但形式上無法構成租賃合約，更無法證明合作合約書兩
    當事人有租賃關係之存在；再審原告及漢登公司均依法申報
    繳交營業稅及營利事業所得稅，再審原告無應受行為罰要件
    之該當；況本件若有漏開租金收入發票，再審被告僅以推估
    方式推算，有違法律明確原則、租稅法定主義之核實課稅、
    量能課稅基本原則及司法院釋字第420號、第500號解釋及憲
    法第19條各節，為不可採等情，明確詳述其得心證之理由。
    並與行為時營業稅法、稅捐稽徵法、稅捐稽徵機關管理營利
    事業會計帳簿憑證辦法等法令規定及函釋意旨要無不合，尚
    無判決不適用法規或適用不當之違法；亦難謂有判決不備理
    由之違法，縱原審有未於判決中加以論斷者，惟尚不影響於
    判決之結果，與所謂判決不備理由之違法情形不相當，上訴
    意旨指摘原審違誤，求予廢棄，難認有理由等詞，而駁回再
    審原告前訴訟程序之上訴。
三、再審原告再審主張：稅捐稽徵法第44條就違反憑證義務，按
    發票面額一律處5%行為罰之部分，因違反比例原則，經財政
    部提出修正案並增訂第2項，於98年12月15日經立法院三讀
    通過，於99年1月6日以總統令公佈，並於同年月8日生效。
    本件於99年5月20日判決前屬未確定案件，依稅捐稽徵法第4
    8條之3規定，即應適用該新增訂稅捐稽徵法第44條第2項「
    前項處罰金額最高不得超過新臺幣100萬元」之規定，原確
    定判決未適用該規定，其適用法規顯有錯誤等語，求為判決
    廢棄原審判決及原確定判決，原處分及訴願決定不利再審原
    告部分均撤銷。
四、再審被告則以：依稅捐稽徵法第48條之3規定，納稅義務人
    違反稅捐稽徵法或稅法規定，應適用裁處時之法律，再審原
    告於88年6月至91年12月間，每月收到租金並未依規定開立
    統一發票予漢登公司，有依規定應給予他人憑證而未給予之
    違章情事，違反裁處時稅捐稽徵法第44條規定，再審被告依
    查明認定之總額35,411,494元處5%罰鍰1,770,574元，並無
    違誤。本件於原審及本院依法作成判決時，與憲法並無牴觸
    ，應予維持等語，資為抗辯，求為判決駁回再審原告之訴。
五、本院查：
(一)行政訴訟法第273條第1項第1款所謂適用法規顯有錯誤，係
    指確定判決所適用之法規顯然不合於法律規定，或與司法院
    現尚有效及大法官會議之解釋，或本院尚有效之判例顯然違
    反者而言，並包括消極的不適用法規，顯然影響裁判之情形
    在內（司法院釋字第177號解釋參照）。
(二)原確定判決以再審原告未依規定給與憑證，認再審被告按查
    明認定之總額35,411,494元處5%罰鍰1,770,574元，尚無違
    誤，而駁回再審原告之訴，容屬有據，固非無見。惟按稅捐
    稽徵法第48條之3規定：「納稅義務人違反本法或稅法之規
    定，適用裁處時之法律。但裁處前之法律有利於納稅義務人
    者，適用最有利於納稅義務人之法律。」上開法條所稱之「
    裁處」，包括訴願決定及行政訴訟判決。而行為時稅捐稽徵
    法第44條原規定：「營利事業依法規定應給與他人憑證而未
    給與，應自他人取得憑證而未取得，或應保存憑證而未保存
    者，應就其未給與憑證，未取得憑證或未保存憑證，經查明
    認定之總額，處5%罰鍰。」嗣於99年1月6日總統公布增訂第
    2項規定：「前項處罰金額最高不得超過新臺幣100萬元」，
    將第1項處罰金額之上限定為100萬元，其罰鍰數額之上限較
    修正前之規定為低，係屬有利於納稅義務人。因上開法條修
    正時本案尚繫屬本院而未確定(按原確定判決係於99年5月20
    日為判決)，則依稅捐稽徵法第48條之3規定，本案即應適用
    99年1月6日修正公布之稅捐稽徵法第44條第2項之規定，原
    判決未及適用該修正之新規定，原應由本院上訴審將原判決
    關於罰鍰超過法定最高限額100萬元部分廢棄，然本院原確
    定判決就該部分未適用上開新修正之法律，應認該部分有行
    政訴訟法第273條第1項第1款所定「適用法規顯有錯誤」之
    再審事由。
(三)原確定判決關於罰鍰超過法定最高限額100萬元部分既有行
    政訴訟法第273條第1項第1款所定「適用法規顯有錯誤」之
    再審事由，且原判決關於罰鍰超過法定最高限額100萬元部
    分未及適用99年1月6日修正公布之稅捐稽徵法第44條第2項
    之規定，亦屬未洽，應認此部分再審之訴及上訴均為有理由
    ，爰將原確定判決及原判決關於罰鍰超過100萬元部分暨該
    訴訟費用部分均廢棄；廢棄部分，並由本院基於原判決確定
    之事實，將訴願決定及原處分（復查決定及原核定）關於罰
    鍰超過100萬元部分均撤銷。至於原確定判決其餘部分，經
    核其所適用之法規與該案應適用之現行法規並無違背，亦與
    解釋判例不相牴觸。再審原告此部分指摘原確定判決有再審
    事由，請求廢棄原確定判決，難認為有理由，應予駁回。
六、據上論結，本件再審之訴為一部有理由，一部無理由。依行
    政訴訟法第281條、第255條第1項、第256條第1項、第259條
    第1款、第98條第1項前段，判決如主文。
中　　華　　民　　國　　100　 年　　9　　 月　　22　　日
                    最高行政法院第三庭
                        審判長法官　黃　璽　君
                              法官　楊　惠　欽
                              法官　吳　東　都
                              法官　陳　金　圍
                              法官　蕭　惠　芳

以  上  正  本  證  明  與  原  本  無  異
中　　華　　民　　國　　100　 年　　9　　 月　　23　　日
　　　　　　　　　　　　　　　書記官　彭　秀　玲